【裁判字號】    90,交訴,113
【裁判日期】    900910
【裁判案由】    業務過失致死
【裁判全文】
臺灣桃園地方法院刑事判決                          九十年度交訴字第一一三號
    公  訴  人  臺灣桃園地方法院檢察署檢察官
    被      告  甲○○
    選任辯護人  溫俊富律師
右列被告因業務過失致死案件，經檢察官提起公訴（九十年度偵字第一三一０號），
本院判決如左：
    主      文
甲○○無罪。
    事      實
一、公訴意旨略以：被告甲○○係東連通運股份有限公司之司機，為從事駕駛業務之
    人，於民國八十九年十二月二十二日下午，駕駛車牌號碼ＭＶ－九七三號營業曳
    引車，沿桃園縣蘆竹鄉○○街○段，由大竹往八德方向行駛，於同日十六時十分
    許，途經龍安街二段八二六號前，其原應注意在劃有分向限制線之路段，不得駛
    入來車之車道內，而依當時狀況，又無不能注意之情形，竟疏未注意，駛入來車
    車道，適有黃志宏駕駛車牌號碼ＨＳ－八五三九號自用小客車行經該處，致甲○
    ○駕駛之曳引車撞擊黃志宏之小客車，造成黃志宏受有頭、胸部挫傷，經送醫後
    不治死亡，因認被告涉有刑法第二百七十六條第二項之業務過失致死罪嫌云云。
二、按犯罪事實應依証據認定之，無証據不得推定其犯罪事實。又不能証明被告犯罪
    者，應諭知無罪之判決，刑事訴訟法第一百五十四條、第三百零一條第一項分別
    定有明文。又事實之認定，應憑証據，如未能發現相當証據，或証據不足以証明
    ，自不能以推測或擬制之方法，為裁判基礎，此有最高法院四十年台上字第八六
    號判例可資參照。再按汽車駕駛人雖可信賴其他參與交通之對方亦能遵守交通規
    則，同時為必要之注意，謹慎採取適當之行動，而對於不可知之對方違規行為並
    無預防之義務，然因對於違規行為所導致之危險，若屬已可預見，且依法律、契
    約、習慣、法理及日常生活經驗等，在不超越社會相當性之範圍應有注意之義務
    者，自仍有以一定之行為避免結果發生之義務，因此，關於他人之違規事實已極
    明顯，同時有充足之時間可採取適當之措施以避免發生交通事故之結果時，即不
    得以信賴他方定能遵守交通規則為由，以免除自己之責任，亦有最高法院七十四
    年台上字第四二一九號判例可資參循。
三、公訴人認被告甲○○涉有業務過失致人於死亡之罪嫌，無非係以被害人之父乙○
    ○之指訴，及道路交通事故調查報告表、現場照片、受傷診斷證明書、臺灣省桃
    園縣區車輛行車事故鑑定委員會鑑定意見書、臺灣省車輛行車事故覆議鑑定委員
    會函為依據，而認為被告駛入來車車道，致撞擊被害人黃志宏之上述自小客車，
    本件車禍被告有駛入來車車道之過失肇事責任。
四、本件訊據被告堅詞否認有過失，辯稱：係被害人黃志宏行駛至轉彎處，因車速過
    快，失控侵入伊車道，致左前方衝撞到伊所駕駛營業曳引車車頭之左後車輪，且
    伊並未超速等語。（一）經查，被害人黃志宏因本件車禍受傷死亡，已經桃園地
    方法院檢察署檢察官督同檢驗員相驗屬實，製有勘驗筆錄、相驗屍體證明書、驗
    斷書在卷可憑。（二）證人即消防隊員柯敏雄於本院審理中證述：「當時二部車
    是夾在一起的，我有請被告移動車子，否則沒有辦法將死者拖出車外。但是我有
    請他在地上做記號，我們也有將被害人的車移動。」、「（被告有標示？標示的
    地方是在被告自己的車道？）有的，是標示在被告自己的車道。」、「（一、你
    有親眼見他標示？二、照片上並沒有七個輪胎的印子？）一、有的，我有親眼見
    他劃。確定正確後才叫他移動的。二、我有見他劃左邊的那一排輪子。」等語，
    參酌現場照片上之銀色油漆標示位置，可知警製道路交通事故調查報告表之事故
    現場圖上被告所駕駛之系爭車輛位置有誤，肇事當時之停放位置應係在被告車道
    上之掉落物旁。（三）證人即現場處理之警員張宏圖於偵查中證稱：散落物玻璃
    碎片等大部分在被告車道上靠近雙黃線處，死者車道僅有少數散落物等語。（四
    ）次查，依卷附兩車車損狀況照片所示，被告甲○○所駕駛車號ＭＶ－九七三號
    營業曳引車頭左後輪胎之後方有擦撞痕跡；被害人黃志宏所駕駛之車號ＨＳ－八
    五三九號自用小客車左前車頭及葉子板嚴重損壞，左前擋風玻璃碎裂，堪認前述
    兩車車損最嚴重之部位為撞擊點，佐以被害人黃車之右前角並無受損等情，固可
    認被害人黃車確係被斜角撞擊，然此並不足以推斷係被告吳車先侵入來車即被害
    人黃車車道，蓋依卷附警繪現場圖所示肇事地點為一微彎彎道，被告車肇事後車
    身正向直行停於本身車道內，被害人黃車則橫停本身車道，車頭靠近雙黃線上，
    而保險桿散落物掉落在曳引車所在車道等情，被告吳車為左彎車，若被告吳車於
    左彎時侵入被害人黃車車道，則撞擊點應係曳引車頭，而非以車頭左後車輪後方
    與會車經過該彎道之被害人黃車左前角碰撞，參以被告吳車係曳引車，車身較黃
    車重，被害人黃車係左前方被斜角撞擊（非正面受力）等情，若認兩車撞擊點在
    被害人黃車車道內，則被告吳車於受撞擊力後實難從來車車道反彈至前述停放地
    點，被告吳車應在被害人黃車車道內，而被害人黃車於撞擊後之合理停放位置，
    自應在本身車道之路旁，且掉落物亦應均在被害人黃車車道內，實無於所行駛車
    道內受猛烈撞擊後竟橫停本身車道，且車頭靠近雙黃線上，而散落物又有掉落在
    曳引車所在車道之理。何況卷附現場勘察初步報告表係記載：「一、貨曳引車Ｍ
    Ｖ－九七三與超速行駛過彎道，轉向不足，駛入對向車道之ＨＳ－八五三九自小
    客對撞。二、散落物集中在曳引車所在之車道。三、自小客有２１Ｍ長之剎車痕
    。」等語，並未記載被告侵入來車車道。故從前述兩車車損部位、煞車痕、車重
    、彎道及肇事後掉落物、兩車停放之相關位置，適足認以本件車禍應係被害人黃
    車因超速行駛過彎道，轉向不足侵入被告吳車之車道，致斜撞被告吳車之曳引車
    頭左後車輪，而反彈回本身車道，所以散落物才會掉落在被告曳引車所在之車道
    ，且被告所駕駛之營業曳引車僅左後車輪後方受損，且仍停在本身車道內。（五
    ）第查，被害人黃車於侵入被告車道斜撞被告曳引車頭左後輪胎之後方，於反彈
    後既橫停本身車道，車頭靠近雙黃線上，則死者所行駛之車道內有玻璃碰撞後掉
    落之玻璃殘渣，此乃當然之理，然此並不足以推斷係被告吳車先侵入來車即被害
    人黃車車道。（六）雖臺灣省桃園縣區車輛行車事故鑑定委員會鑑定意見書、臺
    灣省車輛行車事故覆議鑑定委員會函均認為係被告侵入來車車道，致撞擊被害人
    黃志宏之上述自小客車，本件車禍被告有駛入來車車道之過失肇事責任。惟查，
    被告並未駛入來車車道等情，已如前述，顯見上開鑑定報告並未審斟上情，僅以
    散落物皆在被害人車道內，警圖有誤，而認定係被告侵入來車車道，其鑑定之意
    見，自均不足採。（七）再告訴代理人以行駛於郊外道路，來往車輛有限，被告
    不可能未超速行駛，且曳引車車長有十二公尺，車寬亦達二．五公尺，肇事路段
    車道不足四公尺，以一般曳引車之駕駛習慣，行經彎道必然越線，請求勘查現場
    乙節，如前所述，被告之車道並無煞車痕跡，無法證明被告超速行駛，且亦僅係
    告訴代理人個人推測之詞，本院認無勘查現場之必要，附此敘明。（八）綜上所
    述，堪認被告之解辯屬實，悉可採信，本件車禍之發生，被告並無過失。此外復
    無其他事證足資證明被告有過失，爰應為無罪之諭知。
據上論斷，應依刑事訴訟法第三百零一條第一項前段，判決如主文。
本案經檢察官翁珮嫻到庭執行職務。
中      華      民      國    九十      年      九      月      十      日
                                  台灣桃園地方法院刑事第二庭
                                      法  官 曾 正 耀
右正本證明與原本無異。
如不服本判決，應於判決送達後十日內向本院提出上訴狀( 應附繕本 )，上訴於
臺灣高等法院。
                                      書記官 文 巧 雲
中        華        民        國   九十   年   九   月    十一    日


司法院資訊處製作；財團法人民間司法改革基金會備份。
